臺灣高等法院刑事判決
110年度上訴字第1757號
上  訴  人  
即  被  告  甲○○



選任辯護人  林傳欽律師(法扶律師)
上列上訴人因違反毒品危害防制條例案件，不服臺灣新竹地方法
院109年度重訴字第14號，中華民國110年3月24日第一審判決（
起訴案號：臺灣新竹地方檢察署109年度偵字第8590號、第9810
號），提起上訴，本院判決如下：
    主  文
上訴駁回。
    事  實
一、甲○○明知甲基安非他命係毒品危害防制條例第2條第2項第2
    款所規定之第二級毒品，不得運輸，竟與真實姓名、年籍均
    不詳綽號「小黑」之男子（無證據證明為未滿18歲之人，下
    稱「小黑」）共同基於運輸第二級毒品之犯意聯絡，於民國
    108年11月9日某時，一同前往位於泰國曼谷市之DHL國際快
    遞公司(下稱DHL公司)，將內夾藏第二級毒品甲基安非他命
    （共4包，重量為7759.96公克）之包裹4箱（起訴書誤植2箱
    ，內容物為時鐘，下稱上開包裹），以「YEH, SHIH-KUAN」
    (即甲○○之護照姓名)為寄件人（併附甲○○之護照）、「SHIM
    IZU KAZUO」、「SHIROU TAMAOKI」為收件人，欲寄送至日
    本大阪市。嗣由不知情之DHL公司將上開包裹送至泰國廊曼
    國際機場時，經泰國皇家警察肅毒總局於108年11月11日，
    在上開機場，察覺上開包裹有異，開拆檢查後，發現時鐘內
    夾藏第二級毒品甲基安非他命4包，遂通知我國駐泰代表處
    ，始循線查悉上情。
二、案經新竹縣政府警察局移送臺灣新竹地方檢察署檢察官偵查
    起訴。
    理  由
壹、證據能力之認定部分：
一、按刑事訴訟法第159 條之5 立法意旨，在於確認當事人對於
    傳聞證據有處分權，得放棄反對詰問權，同意或擬制同意傳
    聞證據可作為證據，屬於證據傳聞性之解除行為，如法院認
    為適當，不論該傳聞證據是否具備刑事訴訟法第159 條之1
    至第159 條之4 所定情形，均容許作為證據，不以未具備刑
    事訴訟法第159 條之1 至第159 條之4 所定情形為前提。此
    揆諸「若當事人於審判程序表明同意該等傳聞證據可作為證
    據，基於證據資料愈豐富，愈有助於真實發見之理念，此時
    ，法院自可承認該傳聞證據之證據能力」立法意旨，係採擴
    大適用之立場。蓋不論是否第159 條之1 至第159 條之4 所
    定情形，抑當事人之同意，均係傳聞之例外，俱得為證據，
    僅因我國尚非採澈底之當事人進行主義，故而附加「適當性
    」之限制而已，可知其適用並不以「不符前四條之規定」為
    要件（最高法院104 年度第3 次刑事庭會議決議參照）。經
    查，本件以下所引用之供述或非供述證據，因檢察官、被告
    甲○○及被告之選任辯護人已於本院準備程序就證據能力均表
    示沒意見（見本院卷第99至104頁），且迄至言詞辯論終結
    前均未聲明異議，而本院審酌上開供述或非供述等證據資料
    製作時之情況，無不當取供及證明力明顯過低之瑕疵，認以
    之作為證據應屬適當，揆諸前開規定，本院認前揭證據資料
    有證據能力。
二、至被告之選任辯護人另爭執證人廖美華、A1於警詢、偵查中
    陳述；警員郭蒨穎之出具偵查報告、職務報告；被告之通訊
    監察譯文等項之證據能力（見本院卷第99至103 頁），惟因
    本院並未以之作為本案證明被告犯罪事實之證據，故不予論
    述其證據能力，附此說明。
貳、認定被告犯罪事實所憑之證據及理由：
一、訊據被告固坦認伊於108年11月9日，有與「小黑」一同在泰
    國曼谷市，將上開包裹，交由DHL公司寄送至日本大阪市，
    嗣上開包裹在泰國廊曼國際機場經發覺其內物品夾藏第二級
    毒品甲基安非他命4包等情，惟矢口否認有何運輸第二級毒
    品之犯行，辯稱：伊並不知道幫「小黑」寄的包裹物品裡面
    藏有毒品，是警方持拘票到伊家拘提伊時，伊才知道裡面有
    毒品，以伊本身職業、生活條件以及月收金額，實不需以身
    試法，伊只知道是幫「小黑」寄送時鐘到日本，且伊有確認
    上開包裹裡面是時鐘云云。而被告之選任辯護人復執以被告
    並不知道寄送之物品中有甲基安非他命，被告認知範圍內這
    個貨物只有時鐘，縱使被告當時有懷疑「小黑」寄的貨有問
    題，仍未明確知悉該貨物確實有問題，亦不知該貨物真正問
    題所在，則被告主觀上並未對於其所運輸之物品，如何具有
　　第二級毒品之行為情狀有所認識，被告根本不具備故意之認
    知要素。又被告在國外遇到一個在臺灣就認識的人，幫忙寄
    東西或幫忙查日本名的英文拼音，是人之常情，況平均每台
    時鐘所藏的毒品是338公克，一般人將一個白鐵製的時鐘拿
    到手尚應該無法判斷是3.4公斤還是3公斤。且被告只是可能
    覺得很麻煩，所以才沒有跟廖美華訂去曼谷的機票，並非是
    在隱瞞行程。另被告係於案發9個月後才為警查獲，被告之
    記憶力自有落差而漸趨模糊或失真，亦或因接受詢問時緊張
    、害怕，致表達能力、回憶能力受影響，其陳述自難期正確
    、完整，是不能僅因被告之供述有異，即認被告所辯不足採
    信等詞為被告辯護。
二、經查：
（一）被告於108年11月9日某時，與「小黑」一同前往位於泰國
      曼谷市之DHL公司，將上開包裹（名義上內容物為時鐘）
      ，以「YEH, SHIH-KUAN」(即被告之護照姓名)為寄件人（
      併附被告之護照）、「SHIMIZU KAZUO」、「SHIROU TAMA
      OKI」為收件人，欲寄送至日本大阪市，嗣由不知情之DHL
      公司將上開包裹送至泰國廊曼國際機場時，經泰國警方察
      覺上開包裹有異，開拆檢查後，發現時鐘內夾藏第二級毒
      品甲基安非他命4包等情，業據被告於本院審理時供承在
      卷（見本院卷第140頁），復有刑事警察局駐泰國聯絡組
      之陳報單、DHL公司貨件追蹤查詢單、託運聯單（含被告
      護照）、泰國警方查獲毒品照片、被告之旅客入出境紀錄
      批次查詢、被告之電子機票旅客行程收執聯-顧客聯及付
      款明細資料、被告與代訂機票業者廖美華間通訊軟體LINE
      之對話紀錄、108年11月9日泰國DHL公司之監視器畫面翻
      拍照片、被告之護照及內頁簽證、被告手機畫面翻拍照片
      、拍攝地點示意圖、駐泰國代表處函及檢送泰國肅毒總局
      查扣毒品資料及其中譯本、被告之入出境查詢結果電腦列
      印資料、被告於108年11月8日投宿飯店之房客登記卡、被
      告之手機內存資料翻拍照片、新竹縣政府警察局出具之數
      位勘驗報告、中華航空公司台北分公司函檢送被告108年1
      0月27日搭機訂位紀錄、內政部警政署刑事警察局函檢附
      駐泰國代表處函及泰國肅毒總局函文及其中譯本等件在卷
      可稽（見109年度他字第318號卷【下稱他卷】第3至13頁
      、第17頁、第25至28頁；109年度偵字第8590號卷一【下
      稱偵卷一】第21至23頁、第40至71頁、第101頁、第137至
      143頁、第152至160頁、第164頁；109年度偵字第9810號
      卷【下稱偵9810卷】第50至72頁、第125至136頁、第137
      至142頁、第151至156頁、第159頁；原審法院109年度重
      訴字第14號卷【下稱原審卷】第159至167頁），是此部分
      事實，堪以認定。
（二）又被告先後於警詢、原審法院羈押訊問、檢察官訊問、原
      審審理時為下列供述：
（１）於警詢時供稱：伊是於108年11月8日，在曼谷去逛查察拉
      市集時遇到「小黑」，他要伊幫他寄時鐘，他的時鐘是市
      集買的，他說因為是國際包裹所以他沒辦法寄，伊也沒有
      去多問，隔天他有跟他2、3位朋友開私家車一起過來伊住
      的旅館找伊，他就從車上拿一箱東西下車，伊等就一起搭
      計程車去國際包裹公司寄貨，不過因為東西超重，伊等一
      開始有分2箱，但還是不能寄，後來才又去另外一家DHL公
      司寄，不過還是超重，所以伊等才分成4箱，填了2張單子
      ，伊沒有多問他為什麼他不能寄包裹等語（見偵卷一第12
      至14頁）。
（２）於原審法院羈押訊問時供稱：「小黑」有跟伊說他在做網
      路電商，要請伊幫忙寄時鐘，他說他不自己寄是因為證件
      沒有帶，而且他不住在曼谷，在曼谷沒有認識的人，也不
      是曼谷當地的人，所以才會找伊，當天他載包裹過來的時
      候，是他的朋友開私家車載他過來，但他的朋友不願意幫
      忙寄等語（見原審法院109年度聲羈字第162號卷【下稱聲
      羈卷】第13至17頁）。
（３）於檢察官訊問時供稱：「小黑」帶包裹來找伊的時候，還
      有2、3人，伊不清楚為何「小黑」都有2、3個朋友卻還要
      伊幫忙寄送，他們好像也是台灣人，伊猜他們應該是通緝
      犯或是做違法勾當、有問題的事，所以無法寄送等語（見
      偵卷一第175頁）。
（４）於原審審理時供稱：「小黑」請伊幫忙寄包裹的時候，有
      跟伊說不方便用他的名義寄，伊因為知道他的大哥是黑社
      會的，他可能有被通緝，所以不方便寄，伊就沒多問，伊
      當時有懷疑「小黑」寄的貨有問題，伊也知道「小黑」只
      是單純請伊吃飯、帶伊逛街，伊就願意幫有黑道背景的「
      小黑」寄不明的貨品不合理等語（見原審卷第224至225頁
      ）。
（５）觀以被告前揭歷次所為之供述，可知被告於「小黑」請託
      寄送上開包裹時，就上開包裹內容物之合性法，已心生懷
      疑，而佐以被告所供其高職肄業，之前開計程車，做過酒
      店少爺、防水工程、建築工程、工廠等工作等情（見原審
      卷第230頁），堪認被告具有相當工作經歷，且智識亦不
      低於常人，應知悉於外國受託寄送可疑貨物，將擔負相當
      之風險，然被告於當時既有所懷疑，竟仍堅持寄送，核已
      與常情有違，況據前述，被告與「小黑」共同至第一家貨
      運公司時，尚因寄送之貨物超重乃改裝成2箱，而因該貨
      運公司仍不能寄送，始另前往DHL公司寄送，然因DHL公司
      認貨物仍超重，進而改裝成4箱，且被告又幫忙搬運4箱包
      裹，可見被告實際參與寄送上開包裹之流程甚多，是被告
      並非如其所辯僅係受「小黑」臨時請託而為單純幫忙寄貨
      。
（三）再者，被告於當日（108年11月9日）13時26分許，在DHL
      公司寄貨，復於同日13時27分許，透過LINE軟體自行向其
      友人即代訂機票業者廖美華詢問日本姓名「清水和雄」之
      英文拼音方式，而被告與「小黑」並另以「清水和雄」之
      英文拼音方式即「SHIMIZU KAZUO」填寫於其中1份寄往大
      阪市之託運單，有DHL公司貨件追蹤查詢、託運單、被告
      與廖美華之LINE對話紀錄等件在卷可憑（見他卷第4至5頁
      、第7頁；偵9810卷第153頁），倘被告確係單純出名幫助
      「小黑」寄貨，衡情應由「小黑」處理上開包含地址、收
      件人之寄貨必要事項，而本案卻係由被告查詢上開因分裝
      而新增之收件人英文拼音，復依所查詢之英文拼音填寫託
      運單，足見被告要非單純不知情之寄貨者。況被告於原審
      審理時係供稱：當時寄貨時，是由「小黑」跟貨運公司聯
      繫寄貨事宜，伊除了幫忙分拆裝箱及簽貨運單外，沒有其
      他協助，雖然伊等有將貨物從2箱拆成4箱而變成2個地址
      ，但伊只有請「小黑」給伊看地址確認一次，沒有確認是
      否有變成2個地址，伊沒有注意到也沒有想那麼多等語（
      見原審卷第225至226頁），亦顯與前揭情節不合，且本件
      係將第二級毒品夾藏於時鐘內，而參以被告曾從事工程、
      建築、工廠等工作，已如前述，則被告對於一般時鐘是何
      種材質、重量是否有異一節，應有認識。從而，被告既親
      自參與上開貨物多次分裝、託運遭拒、新增寄送地址及收
      件人之過程，且明確認知「小黑」欲寄送之上開包裹顯有
      可疑，是被告對上開包裹內藏放高達近8公斤之第二級毒
      品致超重而須分裝一節，已難諉為不知。
（四）復觀諸被告手機內曾有業經被告刪除而由員警還原之4箱
      上開包裹照片（見偵卷一第135頁），佐以被告亦於警詢
      及原審訊問時時供稱：這個照片是伊拍的，這些包裹就是
      「小黑」叫伊幫忙寄的包裹，伊只是隨便拍，拍完看一看
      就刪掉了，伊當時有把照片傳給伊學長就是請伊去馬來西
      亞工作的張紹麒，因為他有要伊傳給他看看要幫別人寄什
      麼，他有要伊確認包裹是什麼，不要亂幫別人寄，而且伊
      從遇到「小黑」那天，伊有跟他說「小黑」請伊幫忙寄包
      裹，他當時就有提醒伊幫別人寄包裹要注意等語（見偵卷
      一第147頁）；之前寄包裹拍的照片就是邀伊去馬來西亞
      的學長張紹麒，伊跟他提到「小黑」的這件事，他跟伊說
      寄東西要注意，伊說「小黑」應該不致於會害伊，他有叫
      伊注意一點，說現在的社會跟以前不一樣等語（見原卷第
      27至28頁），足見被告當時即已知悉幫人寄送貨物會有問
      題，然其竟非直接拒絕寄送，而係幫忙寄送後，更拍照傳
      送友人張紹麒，衡情此非屬一般不知情寄貨者之舉，益徵
      被告主觀上應有認知上開包裹內夾藏第二級毒品。
（五）又被告原先預計於108年10月27日由臺灣前往馬來西亞，
      於同年11月1日返臺，後於同年10月29日，變更行程自同
      年月30日由馬來西亞前往耶里溫，再於同年11月4日自耶
      里溫前往馬來西亞，嗣於同年11月12-13日變更行程於同
      年月14日自馬來西亞返臺，其中均係被告透過廖美華訂購
      機票，而除10月27至11月1日來回機票新臺幣（下同）12,
　　　100元、11月14日改行程返臺加價5,100元自被告中國信託
      商業銀行帳戶扣款外，其餘均由被告提供張紹麒之信用卡
      刷卡46,441元、4,355元等情，有被告之電子機票旅客行
      程收執聯-顧客聯及付款明細資料、被告與廖美華間之LIN
      E對話紀錄、被告中國信託銀行之存款交易明細、台中商
      業銀行檢送張紹麒之帳戶資料及交易明細在卷足佐（見他
      卷第24頁；偵9810卷第137至142頁、第151至154頁；109
      年度偵字第8590號卷二第1至35頁），可知被告自臺灣前
      往馬來西亞，又由馬來西亞往返耶里溫後，再返回臺灣之
      行程，均係透過廖美華代訂機票，然僅就被告自馬來西亞
      往返曼谷之機票則非透過廖美華訂購，而參以被告曾於10
      8年11月6日，透過LINE軟體詢問廖美華吉隆坡往曼谷8日
      多少錢，嗣於108年11月7日14時29分許，向廖美華表示取
      消不用過去等節，亦有被告與廖美華間LINE對話紀錄在卷
      可考（見偵9810卷第153頁），足見被告尚有意隱瞞該次
      馬來西亞往返泰國之行程。
（六）稽此，被告為具有一般智識程度及相當社會歷練之成年人
      ，其對本案係使用時鐘夾藏第二級毒品，以逃避追緝應有
      所認識，而被告既已知悉上開包裹內夾藏有第二級毒品
　　　，猶出面與「小黑」一同搬運貨物至DHL公司寄送，並填
      寫託運單、分裝貨物，以共同使上開包裹得以寄出。職是
      ，被告主觀上具有運輸第二級毒品之故意，並與「小黑」
      間有犯意聯絡、行為分擔等情，亦堪認定。
（七）被告及其辯護人固執憑前揭情詞置辯，惟查：
（１）就被告係於何時、何地與「小黑」見面一節，被告先於警
      詢時供稱：伊是要去曼谷參加音樂活動的前一天（108年1
      1月8日），去逛查察拉市集時巧遇的等語 (見偵卷一第13
      頁反面)，於檢察官訊問時則供稱：伊是在108年11月8日
      接近中午時，在泰國四面佛寺廟碰到「小黑」，當時只有
      閒聊，晚上吃飯時他有說他有包裹，麻煩伊幫他寄送，伊
      有問他是什麼，他說是時鐘等語（見偵卷一第79頁），復
      經檢察官質以被告當日係18時17分許始入境泰國後，即改
      稱：伊是在活動前一天碰到「小黑」等語（見偵卷一第79
      頁），是見被告就其係於何時、何地與「小黑」見面一節
      ，前後供述已有未合。
（２）再就被告為何同意要幫忙「小黑」寄送上開包裹一情，被
      告先於警詢時供稱：「小黑」請伊幫忙寄包裹的原因，他
      有說他沒有辦法寄，因為是國際包裹，伊也沒有多問，他
      有打開讓伊看，伊看裡面是時鐘，伊才幫他寄等語（見偵
      卷一第13頁反面），而於原審法院羈押訊問時供稱：「小
      黑」說他證件沒有帶，「小黑」雖然不是當地人，但有認
      識當地的朋友，但他們不願意幫忙寄等語（見聲羈卷第14
      至15頁）；經法官再次訊問「小黑」當時是否有告訴你，
      他為什麼沒辦法寄包裹，又稱：他說他證件沒有帶，在曼
      谷沒有認識的人等語（見聲羈卷第16頁）；復經法官訊問
      何以被告在警詢時僅告知警察「小黑」只有說他不能寄國
      際航空，與其所述不符，被告即稱：伊就忘記講，伊只想
      趕快把筆錄做完等語（見聲羈卷第17頁），而被告嗣於原
      審審理時則供稱：用伊的名字寄包裹，是因為「小黑」有
      說不方便用他的名義寄，伊沒有多問等語（見原審卷第22
      4頁），基此，可見被告所供情節前後不一，亦互有矛盾
      。
（３）況被告於原審審理時，經詢以本案在泰國與「小黑」有關
      之寄貨過程，並回憶有無省略重要事項之相關決策過程，
　　　則供稱：伊在四面佛廣場與朋友集合，本來要去逛百貨公
      司，就碰到「小黑」，他就帶伊等幾個朋友去拜佛、去逛
      百貨公司、吃小吃，後面他有跟伊講，他說他從臺灣回到
      泰國，他說他在做微商，叫伊幫他寄東西，伊有問他寄什
      麼，他說寄一些藝術性比較特別的、有噴砂的時鐘去日本
      ，伊就說好，伊知道了，伊本來沒有答應，後來伊是看他
      帶伊等到處跑、到處逛，伊就不好意思拒絕他，就答應幫
      他寄，伊記得伊有問他說這個時鐘有沒有問題，不要害伊
      ，因為伊本來沒有要幫他寄，他說這個只是正常的時鐘，
      沒有問題，伊是覺得他帶伊等到處走，伊不好意思拒絕他
      等語（見原審卷第222至223頁），然經原審進而訊問被告
      有無看過「小黑」所經營的商城網頁，被告始供稱：他給
      伊看過一個四方的圖案，是泰文伊看不懂，是一個APP，
      是白色的圖案，伊是看了APP，裡面有時鐘的圖案，就是
      他請伊幫他寄的時候等語（見原審卷第227至228頁），而
      經原審質之為何前請被告多次回想過程不講，被告又供稱
      ：要回想那麼久的事情等語（見原審卷第228頁），亦見
      被告供述之情節，尚有隨問題浮現而增改之情。職是，被
      告上開所辯是否符實，尚非無疑，自難遽信。
（４）被告既供稱：「小黑」為泰國華僑，從事電商，且其係在
      曼谷大市集購買時鐘等語（見偵卷一第78頁；原審卷第22
      2至224頁），則衡情從事電商之人，自應知悉如何將合法
      貨物運送至消費者手上，且倘該電商非居住在曼谷，卻要
      在曼谷大市集採買貨物而出貨，理應將出貨方式、寄送地
      點、收件人等重要事項確認無誤後，始會前往曼谷採買後
      出貨，然據前述，被告所辯之電商「小黑」竟因無合法證
      件未能合法出貨，且寄送地點、收件人之姓名均僅因貨物
      過重由1箱變成4箱致有所變動，均核與交易常情不合，而
      被告所辯伊不知上開包裹內藏有毒品，只是幫「小黑」寄
      送時鐘到日本云云，尚無從採取。
（５）辯護意旨雖辯以：縱使被告當時有懷疑「小黑」寄的貨有
      問題，亦不知該貨物真正問題所在，則被告主觀上不具備
      故意之認知要素。又被告在國外遇到一個在臺灣就認識的
      人，幫忙寄東西或幫忙查日本名的英文拼音，是人之常情
      ，況一般人將一個白鐵製的時鐘拿到手尚應該無法判斷是
      3.4公斤還是3公斤，而被告並無隱瞞行程，且不能僅因被
      告之供述有異，即認被告所辯不足採信等節。然核與上開
      各項事證有間，已難遽採。況被告對本案係使用時鐘夾藏
      第二級毒品，以逃避追緝有所認識，而主觀上具有運輸第
      二級毒品之故意，並與「小黑」間就上開犯行有犯意聯絡
      、行為分擔等情，業經本院依據卷內相關事證認定詳如前
      述。且觀諸前揭被告歷次所為之供述，係就相關本案構成
      要件事實之重要事項，存有前後不合、矛盾或隨問題浮現
      增改之情，顯非如辯護意旨所辯被告因表達能力、回憶能
      力受影響，致其陳述未能正確、完整，而辯護意旨此部分
      所辯情節，亦難遽採。
（６）據此，被告及其辯護人上開所辯各節，均非有憑可取，亦
      無足逕執為有利被告之認定。
三、至被告及其辯護人於本院準備程序聲請將被告送由法務部調
    查局或內政部警政署刑事警察局進行測謊鑑定，待證事實為
    被告確實僅是單純幫忙寄送貨物，並不知悉貨物內藏有第二
    級毒品等供述為真（見本院卷第105頁、第113頁）。然按測
    謊鑑定為調查證據方法之一種，審理事實之法院本得斟酌案
    內一切情形，自由裁量以鑑定或其他適當方法調查證據（最
    高法院94年度台上字第6803號判決意旨參照）；又測謊所得
    之證據，固非不得參酌其他證據以判斷待證事實，然無論施
    測方或受測方，抑或測謊設備，仍不能謂無可能之變數存在
    ，自難認足以作為唯一及絕對之依據（最高法院98年度台上
    字第3439號判決意旨參照）。而被告是否有上揭共同運輸第
    二級毒品犯行，業已詳細審認論述如前，要無從僅據測謊鑑
    定之結果即為被告有利或不利之認定，而不足證明上開被告
    及其辯護人聲請對被告進行測謊鑑定之待證事項。是被告及
    其辯護人請求為上開證據調查，認無調查之必要，應予駁回
    。
四、綜上所述，被告及其辯護人前揭所持之辯解，均無足取。本
    件事證明確，被告上揭犯行，堪以認定，應依法論科。
參、新舊法之比較與適用：
　  按行為後法律有變更者，適用行為時之法律，但行為後之法
    律有利於行為人者，適用最有利之法律，刑法第2 條第1 項
    定有明文。本件被告行為後，毒品危害防制條例第4條第2項
　　業於109年1月15日修正公布，並於同年7月15日施行，修正
    前毒品危害防制條例第4條第2項規定：「製造、運輸、販賣
    第二級毒品者，處無期徒刑或7 年以上有期徒刑，得併科新
    臺幣1千萬元以下罰金。」修正後毒品危害防制條例第4條第
    2項則規定：「製造、運輸、販賣第二級毒品者，處無期徒
    刑或10年以上有期徒刑，得併科新臺幣1千5百萬元以下罰金
    。」修正後毒品危害防制條例第4條第2項將法定刑自「無期
    徒刑或7 年以上有期徒刑，得併科新臺幣1千萬元以下罰金
    」，提高為「無期徒刑或10年以上有期徒刑，得併科新臺幣
    1千5百萬元以下罰金」，經比較新、舊法律，修正後毒品危
    害防制條例第4條第2項並無較有利於被告之情形，依刑法第
    2 條第1 項前段規定，自應適用被告行為時即修正前毒品危
    害防制條例第4條第2項之規定。
肆、論罪部分：
一、按甲基安非他命屬毒品危害防制條例第2 條第2項第2 款列
    管之第二級毒品，不得非法製造、運輸、販賣及持有。
二、次按毒品危害防制條例所謂之「運輸」，係指本於運輸意思
    而搬運輸送而言，凡有搬運輸送之意圖，一有搬運輸送之行
    為，犯罪即已成立，並非以運抵目的地為完成犯罪之要件。
    換言之，區別該罪既遂、未遂之依據，應以已否起運離開現
    場為準（最高法院100年度台上字第2482號判決意旨參照）
    。再按運輸毒品行為，係指一切轉運與輸送毒品之情形而言
    ，不論係自國外輸入或國內各地間之輸送，凡將毒品由甲地
    運輸至乙地，均屬之。亦不以兩地間毒品直接搬運輸送移轉
    存置於特定地點為限，各行為人之間若基於共同之犯意以迂
    迴、輾轉方法，利用不相同之運輸工具、方法，將特定之標
    的物（毒品）移轉運送至終極之目的地者，亦包括的認其各
    階段之「運輸」行為，均在運輸毒品罪之內，而各應對全部
    犯罪事實，負共同正犯之責（最高法院100年度台上字第563
    4號判決意旨參照）。又按毒品危害防制條例所稱「運輸毒
    品」，按照舊刑法之立法例，原限於「自外國販運」或「自
    外國輸入及輸出於外國」而言；嗣後為防止煙毒之蔓延，廢
    止前之禁煙治罪暫行條例始擴張其範圍，不僅處罰國際間之
    轉運及輸送毒品行為，即國內之運輸亦在規範之內。而現行
    毒品危害防制條例之立法目的，既在截堵毒品之流通，以根
    絕其禍害，在解釋上自應從同；且不論是否意在圖利，究係
    為人抑或為己，更不論其運輸方法係海運、空運、陸運或海
    陸空聯運，皆包括在內。是毒品危害防制條例第四條所稱運
    輸毒品行為，係指本於運輸意思而轉運與輸送毒品之情形而
    言，不論係自國外輸入或國內各地間之輸送，凡將毒品由甲
    地運輸至乙地，均屬之，倘其有運輸意圖者，一有搬運輸送
    之行為，犯罪即已成立，並非以運抵目的地為完成犯罪之要
    件。故行為人若知悉為毒品而故意受託運送，或為國際間之
    轉運者，均同有運輸毒品罪之適用（最高法院103年度台上
    字第4097號判決意旨參照）。而據前述，本案所運輸之第二
    級毒品甲基安非他命，已在泰國曼谷地區某DHL公司地點起
    運，並運送至泰國廊曼國際機場。是核被告所為，係犯修正
    前毒品危害防制條例第4條第2項之運輸第二級毒品罪。
三、被告為運輸第二級毒品之目的而持有第二級毒品之低度行為
　　，為運輸第二級毒品之高度行為所吸收，不另論罪。　　
四、被告與「小黑」間，就上開犯行，有犯意聯絡及行為分擔，
    應論以共同正犯。
五、被告利用不知情之DHL公司人員，將上開第二級毒品甲基安
    非他命自在泰國曼谷地區某DHL公司地點起運，並運送至泰
    國廊曼國際機場，以遂行共同運輸第二級毒品之犯行，屬間
    接正犯，原判決就此部分漏未論及，應予補充。
六、公訴意旨固認：被告與「小黑」共同將內夾藏第二級毒品甲
    基安非他命之包裹2箱，交付DHL公司，欲寄送至日本大阪市
    等情。惟被告於108年11月9日某時許，係將內夾藏第二級毒
    品甲基安非他命之包裹4箱，寄交由DHL公司運送一節，詳如
    前述，而公訴意旨雖漏未敘及被告運輸上開包裹其餘2箱部
    分，然此部分與原起訴之運輸第二級毒品包裹2箱部分，具
    有事實上一罪關係，應為起訴效力所及，本院自得就此部分
    併予審究。
伍、沒收部分：
一、上開第二級毒品甲基安非他命4包（重量為7759.96公克），
    係被告為事實欄一所示犯罪後遭查獲之第二級毒品，雖未扣
    案，然無證據證明業已滅失，不問屬於犯罪行為人與否，應
    依毒品危害防制條例第18條第1 項前段規定，宣告沒收銷燬
    之。
二、至扣案之手機3支、隨身碟2個、SIM卡2張等物品（見偵卷一
    第7頁），雖係被告所有之物，然均與本案無關，已由被告
    於警詢時供明在卷（見偵卷一第12頁反面），亦無證據足認
    與被告本案運輸第二級毒品犯行有何直接關聯，尚乏沒收之
    依據，爰不予宣告沒收。
陸、駁回上訴之理由：
一、原審經詳細調查及審理後，基於以上相同之認定，並審酌被
    告以透過寄送方式運輸毒品之數量甚鉅，較一般常見夾帶毒
    品運輸方式嚴重，其危害民眾之生命身體健康安全，破壞社
    會治安甚鉅，本不宜寬縱，且國家對運輸毒品行為設有嚴刑
    峻罰，猶鋌而走險，共同運輸第二級毒品，所為甚非，均不
    足取，又被告於犯後仍堅決否認有何運輸第二級毒品犯行，
    犯後態度不佳，惟念及被告所運輸之毒品尚未運出泰國地區
    而係在泰國廊曼國際機場即遭泰國皇家警察查扣，並未流入
    市面，並兼衡被告高職肄業之智識程度、之前從事計程車司
    機工作、經濟狀況勉持；暨被告犯罪之動機、目的、手段、
    情節及檢察官具體求刑等一切情狀，量處有期徒刑11年。另
    就沒收部分說明：未扣案之甲基安非他命4包，係被告就犯
    罪事實欄一所示共同運輸之第二級毒品，且無證據證明業已
    滅失，爰依毒品危害防制條例第18條第1項前段之規定，宣
    告沒收銷燬。經核原審上開認事用法，均無違誤，量刑亦稱
    允恰。
二、被告上訴意旨固執前揭情詞否認犯罪，指摘原判決逕以推測
    或擬制之方法認定被告主觀上具有運輸第二級毒品之故意，
    並以之為裁判基礎，明顯違背無罪推定原則，難認適法，復
    指稱：被告是初犯，原判決量刑過重，原判決形式上雖適用
    舊法，但卻判處被告有期徒刑11年，顯係參照新法將最低法
    定刑度由7年提高為10年有期徒刑，實質上係以新法之法定
    刑度為裁量基準，顯有違反刑法謙抑性原則與比例原則等語
    。惟以：
（一）按證據之取捨及證據證明力如何，均屬事實審法院得自由
      裁量、判斷之職權，苟其此項裁量、判斷，並不悖乎通常
      一般之人日常生活經驗之定則或論理法則，且於判決內論
      敘其何以作此判斷之心證理由者，即不得任意指摘其為違
      法（最高法院91年度台上字第2395號判決意旨參照）。原
      審參酌卷內各項供述、非供述證據相互勾稽，而為綜合判
      斷、取捨，據此認定本案犯罪事實，並於理由欄內詳為說
      明判斷依據與心證，且經本院就被告辯解無法採信之理由
      論述如前，被告上訴意旨猶執前詞否認犯罪，要係對原判
      決已說明事項及屬原審採證認事職權之適法行使，持憑己
      見而為不同之評價，任意指摘原判決不當，尚非可採。
（二）再按刑事審判旨在實現刑罰權之分配的正義，故法院對有
      罪被告之科刑，應符合罪刑相當之原則，使輕重得宜，罰
      當其罪，以契合社會之法律感情，此所以刑法第57條明定
      科刑時應審酌一切情狀，尤應注意該條所列10款事項以為
      科刑輕重之標準，俾使法院就個案之量刑，能斟酌至當。
      至於量刑輕重，係屬事實審法院得依職權自由裁量之事項
      ，苟其量刑已以行為人之責任為基礎，並斟酌刑法第57條
      各款所列情狀，而未逾越法定刑度或有濫用權限情事，即
      不得任意指為違法（最高法院75年度台上字第7033號判例
      、103 年度台上字第36號判決意旨參照）。原審既於判決
      理由欄內詳予說明其量刑基礎，且敘明係審酌前揭各項情
      狀，詳如前述，顯已斟酌刑法第57條各款事由，並基於刑
      罰目的性之考量、刑事政策之取向以及行為人刑罰感應力
      之衡量等因素而為刑之量定，且以行為人責任為基礎，未
      逾越法定刑度，亦無違背公平正義之精神，客觀上不生量
      刑明顯失出失入之裁量權濫用情形，核屬法院量刑職權之
      適法行使，難認有何不當而構成應撤銷之事由可言。上訴
      意旨關於量刑之指摘，顯係就原審量刑職權之適法行使及
      已經原審論斷、說明之事項，依憑己意，再事爭執，亦無
      足取。
（三）據上，被告前揭上訴意旨所指各節，均無理由，應予駁回
      。　
據上論斷，應依刑事訴訟法第368 條，判決如主文。
本案經檢察官鄒茂瑜、陳亭宇提起公訴，檢察官侯千姬到庭執行
職務。
中　　華　　民　　國　　110 　年　　8 　　月　　3 　　日
                  刑事第十九庭審判長法  官  曾淑華
                                    法  官  陳文貴　
                                    法  官  王美玲
以上正本證明與原本無異。
如不服本判決，應於收受送達後20日內向本院提出上訴書狀，其
未敘述上訴之理由者並得於提起上訴後20日內向本院補提理由書
（均須按他造當事人之人數附繕本）「切勿逕送上級法院」。
                                    書記官  李逸翔
中　　華　　民　　國　　110 　年　　8 　　月　　3 　　日
附錄：本案論罪科刑法條全文
修正前毒品危害防制條例第4條
製造、運輸、販賣第一級毒品者，處死刑或無期徒刑；處無期徒
刑者，得併科新臺幣 2 千萬元以下罰金。
製造、運輸、販賣第二級毒品者，處無期徒刑或 7 年以上有期
徒刑，得併科新臺幣 1 千萬元以下罰金。
製造、運輸、販賣第三級毒品者，處 7 年以上有期徒刑，得併
科新臺幣 7 百萬元以下罰金。
製造、運輸、販賣第四級毒品者，處 5 年以上 12 年以下有期
徒刑，得併科新臺幣 3 百萬元以下罰金。
製造、運輸、販賣專供製造或施用毒品之器具者，處 1 年以上
7 年以下有期徒刑，得併科新臺幣 1 百萬元以下罰金。
前五項之未遂犯罰之。